臺灣高等法院刑事判決　　　　　　　 100年度上訴字第2162號
上　訴　人
即　被　告　陳睿博
選任辯護人　余西鈞律師
上列上訴人因違反槍砲彈藥刀械管制條例案件，不服臺灣板橋地
方法院100年度訴字第626號，中華民國100年6月17日第一審判決
（起訴案號：臺灣板橋地方法院檢察署100年度偵字第3526號）
，提起上訴，本院判決如下：
    主  文
上訴駁回。
    事  實
一、陳睿博明知可發射子彈具殺傷力之改造手槍及具有殺傷力之
    子彈，均為槍砲彈藥刀械管制條例管制之物品，未經中央主
    管機關許可，不得受他人託付而寄藏，竟未經許可，於民國
    100年1月初某日，在新北市○○區○○路125巷37號前，受
    真實姓名年籍不詳綽號「吳先生」之成年男子之託付，代為
    寄藏具有殺傷力之土造轉輪霰彈槍1支（槍枝管制編號00000
    00000號）、具有殺傷力之口徑12GAUGE制式霰彈47顆及不具
    殺傷力之前揭口徑制式霰彈1顆後，即將上揭槍彈藏放於其
    位於新北市○○區○○路125巷37號6樓住處內。嗣經警接獲
    檢舉後，於100年1月25日下午2時50分許，持臺灣板橋地方
    法院核發之搜索票，至陳睿博前揭住處查扣上開具有殺傷力
    之土造霰彈槍及制式霰彈而查獲上情。
二、案經臺北市政府警察局移送臺灣板橋地方法院檢察署檢察官
    偵查起訴。
    理  由
壹、證據能力方面
一、按偵查中有關鑑定人之選任及鑑定機關（團體）之囑託，依
    刑事訴訟法第198條及第208條之規定，應由檢察官為之，而
    鑑定人及鑑定機關（團體）實施鑑定或審查之人所為之言詞
    或書面報告，即為傳聞證據之例外，具有證據能力。是以檢
    察官對於偵查中之案件，認須實施鑑定者，固應就具體個案
    ，選任鑑定人或囑託鑑定機關（團體）為之；但對於司法警
    察機關調查中之案件，或有量大或急迫之情形，為因應實務
    之現實需求，如檢察官針對該類案件之性質，認為當然有鑑
    定之必要者，基於檢察一體原則，得由該管檢察長對於轄區
    內之案件，以事前概括選任鑑定人或囑託鑑定機關（團體）
    之方式，俾便轄區內之司法警察官、司法警察對於調查中之
    此類案件，得即時送請事前已選任之鑑定人或囑託之鑑定機
    關（團體）實施鑑定（法務部92年9月1日法檢字第09200350
    83號函參照，刊載於法務部公報第312期）。而臺灣高等法
    院檢察署檢察長業已概括選任內政部警政署刑事警察局（下
    稱刑事警察局）為「槍、彈鑑定」之鑑定機關，故本案承辦
    員警於查獲扣案槍、彈，本於偵查輔助人員之身分，在案件
    未移送檢察官偵辦前之調查犯罪階段，依據上開臺灣高等法
    院檢察署檢察長之概括授權，先行將扣案之槍彈，送請檢察
    長預先核定之專責鑑定機關即刑事警察局實施鑑定，基於檢
    察一體原則，上開鑑定機關亦應視同受承辦檢察官所選任或
    囑託而執行鑑定業務，其出具之書面鑑定報告，應屬刑事訴
    訟法所定之傳聞例外，當具有證據能力。
二、次按被告以外之人於審判外之陳述，雖不符前四條之規定，
    而經當事人於審判程序同意作為證據，法院審酌該言詞陳述
    或書面陳述作成時之情況，認為適當者，亦得為證據；當事
    人、代理人或辯護人於法院調查證據時，知有第159條第1項
    不得為證據之情形，而未於言詞辯論終結前聲明異議者，視
    為有前項之同意；刑事訴訟法第159條之5定有明文。查，除
    前開證據之外，本判決下列認定事實所引用之證據資料（包
    含人證與文書等證據），並無證據證明係公務員違背法定程
    序所取得；而檢察官、被告及辯護人對本院提示之卷證，亦
    均表示對於證據能力沒有意見而不予爭執（本院卷第49頁背
    面、第68頁背面、第69頁），且迄至言詞辯論終結前亦未再
    聲明異議，本院審酌上開證據資料製作時之情況，尚無違法
    不當或證明力明顯過低之瑕疵，亦認以之作為證據，應屬適
    當。
貳、實體方面
一、訊據上訴人即被告陳睿博對於前揭寄藏改造手槍及制式子彈
    之事實供認不諱，惟選任辯護人為被告辯護意旨略以：我國
    認定槍枝是否具殺傷力，係以擊發時彈丸單位面積動能達20
    焦耳/平方公分，本件內政部警政署刑事警察局鑑驗結果缺
    乏前開認定依據，即認扣案之改造手槍具殺傷力，尚有未恰
    云云。惟查：
(一)前揭犯罪事實，業據被告迭於偵審中自白不諱，而被告為警
    在前揭住所查獲其持有上開槍彈之事實，亦據證人即查獲本
    案之員警張基展於原審時供證屬實（原審卷第50至52頁），
    並有如事實欄所載之土造霰彈槍及制式霰彈扣案可佐。復扣
    案之槍彈經送內政部警政署刑事警察局鑑定，經該局以檢視
    法、性能檢驗法、試射法之鑑定方法鑑驗結果，認：「一、
    送鑑長槍1枝（槍枝管制編號0000000000號），認係土造轉
    輪霰彈槍，擊發功能正常，可供擊發口徑12GAUGE制式霰彈
    使用，認具殺傷力。二、送鑑霰彈48顆，認均係口徑12GAUG
    E制式霰彈，採樣16顆試射：15顆，可擊發，認均具殺傷力
    ；1顆，無法擊發，認不具殺傷力」，有該局100年3月3日刑
    鑑字第1000013742號鑑定書附卷可參（偵卷第57、58頁）；
    另有臺北市政府警察局搜索扣押筆錄及現場蒐證照片4張在
    卷可佐（偵卷第20至26頁），由上足認被告上開自白與事實
    相符，自堪採為本案認定犯罪事實之證據。
(二)被告辯護人雖以前詞置辯，惟前揭改造手槍與制式子彈經送
    警政署刑事局以檢視法、性能檢驗法、試射法鑑定，認扣案
    之上揭霰彈槍1支、制式霰彈47顆均具殺傷力，已如前述。
    又所稱「性能檢驗法」，係指實際操作檢測槍枝之機械結構
    與性能，如槍管、滑套、轉輪等零件材質之檢視，滑套、扳
    機、擊錘及撞針等機械運作情形之檢驗，故經鑑定人員實際
    操作檢視其結構、功能完整良好，且擊發功能正常，即認該
    槍枝可供擊發適用子彈，具有殺傷力。而槍枝之鑑定，非必
    以試射為唯一之鑑驗方法，如依「性能檢驗法」實際操作送
    鑑槍枝之機械結構與功能，經檢測後認其結構完整，且擊發
    功能良好正常，可供擊發適用子彈使用，而為具殺傷力之研
    判，茍非其鑑定有未盡確實或欠缺完備情事，即不得以未經
    實彈射擊鑑測，遽認其鑑定結果為不可採取。本件扣案槍枝
    ，經送刑事警察局鑑定，該局採取國內外槍、彈鑑定領域共
    同認可之「性能檢測法」鑑定完畢，確認該槍枝具殺傷力，
    考量正確、合法及安全等原則，已無再以「動能測試法」實
    際進行試射之必要（最高法院100年度台上字第958、2356、
    2845號判決意旨參照）。況刑事警察局係經臺灣高等法院檢
    察署檢察長業已概括選任為專責槍彈鑑定機關，已前述。是
    上開鑑定報告係由負責鑑定之專業人員，憑其智識、經驗，
    就槍枝結構、動能判斷其具殺傷力，鑑定結果並無不盡或不
    實之情形，上揭改造手槍具殺傷力，已足認定。辯護人以槍
    枝未實際試射，難認具殺傷力云云，要無足取。是辯護人聲
    請再將扣案槍枝囑託刑事警察局為試射鑑定，核屬無益之鑑
    定，應予駁回。
(三)綜上所述，本案事證明確，被告非法寄藏具有殺傷力之改造
    槍枝及制式子彈犯行堪以認定，應依法論罪科刑。
二、按寄藏與持有，均係將物置於自己實力支配之下，但「寄藏
    」之受人委託代為保管，其保管之本身所為之「持有」，既
    係「寄藏」之當然結果，法律上自宜僅就「寄藏」行為為包
    括之評價，不應另就「持有」予以論罪（最高法院74年度臺
    上字第3400號判例參照），故被告持有上開槍、彈之行為，
    係「寄藏」之當然結果，自不另論罪。是核被告所為，係犯
    槍砲彈藥刀械管制條例第8條第4項之非法寄藏可發射子彈具
    殺傷力之改造槍枝罪及同條例第12條第4項之非法寄藏子彈
    罪。又被告以一行為寄藏上揭槍枝及子彈，係以一行為同時
    觸犯數罪名，為想像競合犯，應依刑法第55條前段規定，從
    一較重之非法寄藏可發射子彈具殺傷力之改造槍枝罪處斷。
    次按犯本條例之罪自首，並報繳其持有之全部槍砲、彈藥、
    刀械者，減輕或免除其刑；又犯本條例之罪，於偵查中或審
    判中自白，並供述全部槍砲、彈藥、刀械之來源及去向，因
    而查獲或因而防止重大危害治安事件之發生者，減輕或免除
    其刑，槍砲彈藥刀械管制條例第18條第1項前段、第4項前段
    定有明文。又刑法第62條前段所定自首減刑，係以對於未發
    覺之犯罪，在有偵查犯罪職權之公務員知悉犯罪事實及犯人
    之前，向職司犯罪偵查之公務員坦承犯行，並接受法院之裁
    判而言。而所謂發覺，固非以有偵查犯罪權之機關或人員確
    知其人犯罪無誤為必要，而於對其發生嫌疑時，即得謂為已
    發覺；但此項對犯人之嫌疑，仍須有確切之根據得為合理之
    可疑者，始足當之，最高法院72年台上字第641號判例參考
    。查，本案係臺北市政府警察局刑事警察大隊向原審法院聲
    請搜索票而查獲之事實，業經證人即查獲本案之員警張基展
    於原審審理中證稱：因有人檢舉被告持有槍械，伊等到被告
    住處時，即出示搜索票並告知來意，詢問被告有沒有槍械，
    被告便主動告知槍放在其衣櫃，伊等到被告房間時，即看到
    地上有安非他命、吸食器及愷他命等毒品，伊等便當場告知
    被告權利，再請被告將槍的位置告訴伊等，伊等隨後將槍取
    出等語（原審卷第50頁反面、第51頁），並有當時出示之原
    審100年聲搜字第211號搜索票附卷可稽（偵卷第19頁）。另
    被告所稱供出槍枝等來源等情，證人張基展亦於原審審理中
    證稱：被告曾供出一個綽號，伊等有向檢察官報告此事，但
    嗣後經追查已斷線。案件至地檢署後，被告又稱可聯絡上手
    ，惟當時警方人力不足，不敢貿然動作。被告曾稱可提供與
    上手聯絡之手機號碼供偵辦之用，且警方亦欲透過此方式準
    備追查，然被告並未配合提供，故無法找到上手。被告於羈
    押當時，曾表示要幫警方聯絡上手，但至今依然未聯絡到等
    語（原審卷第50頁反面至第52頁）；再警方依被告所提供之
    行動電話門號等情資，並無法確認綽號「吳先生」之真實身
    分、使用行動電話等資料，而未能獲取相關犯罪事證等事實
    ，亦有臺北市政府警察局100年3月9日北市警刑五字第10031
    139100號函附之偵查報告附卷可稽（偵卷第61至67頁）。況
    被告於警詢時亦陳稱：警方調閱門號0000000000號行動電話
    之申請人非綽號「小吳」，「小吳」處理事情很小心，故絕
    不會以真實身份申辦行動電話門號使用，這門號應該是人頭
    卡等語（偵卷第54頁）。準此，本案扣案槍彈之查獲經過，
    係警方於接獲檢舉後，聲請搜索票而查獲，並非被告於警方
    發覺犯罪之前向警方自首，且被告亦無自行報繳其持有之槍
    彈之情。至被告雖於警方出示搜索票並表明來意後，主動告
    知槍彈藏放位置，然此乃知悉其犯行已然曝光，方主動告知
    槍彈藏放地點，縱被告未告知該情，警方顯然亦得搜獲上揭
    槍彈，是尚難執此認被告有自首並自行報繳上揭槍彈之舉。
    至被告雖有於偵查中自白，並表示得以供出槍彈來源，然其
    並未提供確切之線索供警方追查，更無因此而查獲或因而防
    止重大危害治安事件發生之情形。是被告所為尚難以槍砲彈
    藥刀械管制條例第18條第1項前段、第4項前段及刑法第62條
    之規定減輕其刑。因此，被告及其辯護人辯稱：員警當日到
    達被告住處，被告即主動交出槍彈，又遭逮捕後並有供出槍
    彈來源，警方未查出主嫌，係因新聞見報云云，主張本案有
    上揭減免其刑規定之適用，應屬誤會，自不足採。另辯護人
    雖聲請傳喚門號0000000000號申請人秦先生以查明與槍枝上
    手之關係，惟被告既已陳稱：秦先生非綽號「小吳」之人等
    語，復如前述，自毋庸再予調查及傳喚之必要，併予敘明。
三、原審以被告犯行明確，適用槍砲彈藥刀械管制條例第8條第4
    項、第12條第4項，刑法第11條前段、第55條、第42條第3項
    前段等規定，並審酌被告知悉可發射子彈具有殺傷力之槍枝
    或子彈，係槍砲彈藥刀械管制條例所列管之違禁物，非經中
    央主管機關許可，不得寄藏，竟未經許可接受綽號「吳先生
    」之人託付寄藏上揭槍彈，雖無證據證明被告曾以該槍彈為
    不法犯行，然其所為對於社會治安仍有潛在之危險性，自應
    予非難，並兼衡其無因犯罪而經法院判決有罪確定之前科紀
    錄，有本院被告前案紀錄表附卷可查，素行尚可，及其犯罪
    動機、目的、智識程度、犯後坦承犯行之犯後態度等一切情
    狀，量處被告有期徒刑年肆月，併科罰金新臺幣伍萬元，
    及諭知罰金部分之易服勞役折算標準，扣案之霰彈槍1支及
    制式霰彈32顆（另具殺傷力之制式霰彈15顆，已因鑑定目的
    試射而失其效用，不具違禁物之性質，而毋庸宣告沒收），
    均為違禁物，應依刑法第38條第1項第1款宣告沒收等，經核
    於法並無違誤，量刑亦屬妥適。被告及其辯護人執持前詞，
    指摘原判決不當，為無理由，應予駁回。
據上論斷，應依刑事訴訟法第368條，判決如主文。
本案經檢察官吳春麗到庭執行職務。
中    華    民    國    100    年    10    月    7    日
                  刑事第二十庭  審判長法  官  楊力進
                                      法  官  林海祥
                                      法  官  王世華
以上正本證明與原本無異。
如不服本判決，應於收受送達後十日內向本院提出上訴書狀，其
未敘述上訴之理由者並得於提起上訴後十日內向本院補提理由書
（均須按他造當事人之人數附繕本）「切勿逕送上級法院」。
                                      書記官  林初枝
中    華    民    國    100    年    10    月    7    日
附錄：本案論罪科刑法條全文
槍砲彈藥刀械管制條例第8條第4項
未經許可，持有、寄藏或意圖販賣而陳列第 1 項所列槍枝者，
處3年以上10年以下有期徒刑，併科新臺幣7百萬元以下罰金。
槍砲彈藥刀械管制條例第12條第4項
未經許可，持有、寄藏或意圖販賣而陳列子彈者，處 5 年以下
有期徒刑，併科新台幣 300 萬元以下罰金。